【裁判字號】    92,上訴,3928
【裁判日期】    921229
【裁判案由】    家暴妨害自由
【裁判全文】
臺灣高等法院刑事判決                          九十二年度上訴字第三九二八號
    上  訴  人  臺灣板橋地方法院檢察署檢察官
    被      告  甲○○
右上訴人因被告家暴妨害自由案件，不服臺灣板橋地方法院九十二年度訴更字第一０
號，中華民國九十二年八月二十九日第一審判決（起訴案號：臺灣板橋地方法院檢察
署九十一年度偵字第九二七三號），提起上訴，本院判決如左：
    主  文
原判決關於妨害自由部分撤銷。
甲○○以非法方法剝奪人之行動自由，處有期徒刑參月，如易科罰金，以參佰元折算
壹日。
    事  實
一、甲○○原為乙○○之配偶（業於民國九十一年七月一日判決離婚確定），二人於
    本案發時具家庭暴力防治法第三條第一款之家庭成員關係。甲○○於九十年十一
    月二十二日十一時許，在台北縣新莊市○○街十七巷一號住處與乙○○談離婚之
    際，向乙○○求歡遭拒，竟基於剝奪人行動自由之犯意，憤而壓住乙○○之手，
    強將乙○○壓在床上，不許乙○○起床，以此非法方法剝奪乙○○行動自由達二
    小時之久，其間並對乙○○表示：「就算離婚也不會放過你」等語，恐嚇乙○○
    ，使乙○○心生畏怖，危害其安全（恐嚇部分業經原審法院判處有期徒刑三月確
    定）。
二、案經被害人乙○○訴請臺灣板橋地方法院檢察署檢察官偵查起訴。
    理  由
一、右揭事實業據被告甲○○於偵審中坦承不諱，核與被害人乙○○指訴情節相符，
    且乙○○左手因被壓住而受有手肘腫脹，亦有診斷證明書在卷可據，足見被告之
    自白核與事實相符，本件事證明確，犯行可以認定。
二、核被告所為，係犯刑法第三百零二條第一項剝奪人行動自由罪。至被害人乙○○
    左手因被壓住而受有手肘腫脹之傷，乃被告以強制力實施剝奪人行動自由之當然
    結果行為，難認另具傷害犯意，爰不另論傷害罪。
三、原判決以被告實施剝奪人行動自由所造成乙○○左手肘腫脹傷，亦犯刑法第二百
    七十七條第一項之傷害罪，與所犯之刑法第三百零二條第一項剝奪人行動自由罪
    間，有方法結果之牽連犯關係，而傷害部分，業經告訴人於九十一年十一月二十
    二日提起告訴，並經原審法院於九十一年五月二十八日以九十一年度易字第一一
    二０號判處被告拘役五十日，同年七月一日確定，基於牽連犯裁判上一罪之關係
    ，認剝奪人行動自由罪為上開傷害案件之既判力效力所及，檢察官重行起訴，與
    一事不再理原則相違，依刑事訴訟法第三百零二條第一款諭知剝奪人行動自由部
    分為免訴之判決，固非無見。惟查，原審法院九十一年度易字第一一二０號判決
    事實，對於被告之剝奪被害人之行動自由及恐嚇行為情節並未認定，況被害人乙
    ○○左手因被壓住而受有手肘腫脹之傷，乃被告以強制力實施剝奪人行動自由之
    當然結果行為，難認另具傷害犯意，已如前述，且觀之本件被告妨害自由行為與
    傷害行為之客觀事實，難認兩者間有方法與結果之牽連犯關係存在，原判決認有
    方法與結果之牽連犯關係存在，則有未合。檢察官上訴意旨，指摘原判決不當，
    為有理由，自應由本院將此部分撤銷改判。爰審酌被告與被害人感情不睦，時生
    爭執，致犯本案，並參酌其素行、犯罪手段、方法、犯罪所生之危害、犯後坦承
    犯行及其他一切情狀，量處有期徒刑三月，並諭知易科罰金之折算標準。
據上論斷，應依刑事訴訟法第三百六十九條第一項前段、第三百六十四條、第二百九
十九條第一項前段、刑法第三百零二條第一項、第四十一條第一項前段、罰金罰鍰提
高標準條例第一條前段、第二條，判決如主文。
本案經檢察官劉永清到庭執行職務。
中      華      民      國    九十二    年     十二     月    二十九    日
                              臺灣高等法院刑事第二十庭
                                  審判長法  官  葉  麗  霞
                                        法  官  陳  晴  教
                                        法  官  李  春  地
右正本證明與原本無異。
如不服本判決，應於收受送達後十日內向本院提出上訴書狀，其未敘述上訴之理由者
並得於提起上訴後十日內向本院補提理由書（均須按他造當事人之人數附繕本）。
                                        書記官  柳  秋  月
中      華      民      國    九十二    年     十二     月    二十九    日
附錄：本案論罪科刑法條全文
刑法第三百零二條第一項
私行拘禁或以其他非法方法，剝奪人之行動自由者，處五年以下有期徒刑、拘役或三
百元以下罰金。


司法院資訊處製作；財團法人民間司法改革基金會備份。
